臺灣南投地方法院民事裁定  
111年度監宣字第75號
聲  請  人  石晏菱  


相  對  人  陳翠娥  



關  係  人  石楓在  
            石喻議  
            石兩平  
上列聲請人聲請監護宣告事件，本院裁定如下：
    主  文
一、宣告陳翠娥（女，民國○○○年○月○○○日生，身分證統一編號
    ：Ｚ○○○○○○○○○號）為受監護宣告之人。
二、選定石晏菱（女，民國○○○年○月○○○日生，身分證統一編號
    ：Ｚ○○○○○○○○○號）為受監護宣告之人陳翠娥之監護人。
三、指定石楓在（男，民國○○○年○○月○○○日生，身分證統一編號
    ：Ｚ○○○○○○○○○號）為會同開具受監護宣告之人陳翠娥財產清
    冊之人。
四、聲請程序費用由受監護宣告之人陳翠娥負擔。
    理  由
一、聲請意旨略以：聲請人係相對人之女，相對人自民國110年1
    2月2日起，因車禍而意識不清，雖經送醫仍不見起色，近日
    已達不能為意思表示或受意思表示，或不能辨識其意思表示
    之效果，爰依民法第14條第1項、同法第1110條、第1111條
    、家事事件法第164條以下規定，請求准予宣告相對人為受
    監護宣告之人，並請求選定聲請人為其監護人，指定相對人
    之子石楓在為會同開具財產清冊之人等語。
二、對於因精神障礙或其他心智缺陷，致不能為意思表示或受意
    思表示，或不能辨識其意思表示之效果者，法院得因本人、
    配偶、四親等內之親屬、最近一年有同居事實之其他親屬、
    檢察官、主管機關或社會福利機構之聲請，為監護之宣告，
    民法第14條第1項定有明文。又受監護宣告之人應置監護人
    。法院為監護之宣告時，應依職權就配偶、四親等內之親屬
    、最近一年有同居事實之其他親屬、主管機關、社會福利機
    構或其他適當之人選定一人或數人為監護人，並同時指定會
    同開具財產清冊之人。法院為前項選定及指定前，得命主管
    機關或社會福利機構進行訪視，提出調查報告及建議。監護
    之聲請人或利害關係人亦得提出相關資料或證據，供法院斟
    酌。法院選定監護人時，應依受監護宣告之人之最佳利益，
    優先考量受監護宣告之人之意見，審酌一切情狀，並注意下
    列事項：㈠受監護宣告之人之身心狀態與生活及財產狀況。㈡
    受監護宣告之人與其配偶、子女或其他共同生活之人間之情
    感狀況。㈢監護人之職業、經歷、意見及其與受監護宣告之
    人之利害關係。㈣法人為監護人時，其事業之種類與內容，
    法人及其代表人與受監護宣告之人之利害關係。同法第1110
    條、第1111條、第1111條之1亦分別定有明文。
三、經查，聲請人主張之上開事實，業據其提出親屬系統表、戶
    籍謄本、童綜合醫療社團法人童綜合醫院一般診斷書為據，
    且經本院在鑑定人即竹山秀傳醫療社團法人竹山秀傳醫院醫
    師劉彥良前審驗相對人之精神狀況，相對人眼睛緊閉未回應
    點呼等情，有本院111年5月20日訊問筆錄在卷可參。而鑑定
    意見亦認為：「陳翠娥...於民國110年12月2日因當日車禍
    後意識不清送至本院急診。同日頭部電腦斷層顯示右側大腦
    半球腦出血及左側額顳葉硬腦膜下出血與蜘蛛網膜下腔出血
    。患者於當日轉至童綜合醫院接受手術及後續治療，不再昏
    迷，但意識仍呈呆頓狀...患者意識呆頓，四肢僵硬攣縮，
    仍存有氣切管用以抽痰及偶爾給氧氣治療，幾乎無主動言語
    ，無法自行吞嚥靠鼻胃管灌食、需旁人協助照料起居...陳
    翠娥女士，昏迷指數E4M3VT可計算的分數為7分（清醒患者1
    5分，昏迷患者最嚴重為3分），患者對痛刺激時臉部表情會
    改變，似乎要發出聲音，但因有氣切管無法發聲，觀察其嘴
    型亦沒有要發出言語的樣子。眼睛共軛偏右，可轉動，可閉
    眼，但無法用眼睛的移動開閉來與人溝通。四肢僵硬攣縮，
    左側肌力約0-1分，右側肌力約2-3分（正常滿分5分），亦
    無法用肢體的移動與人溝通。無法吞嚥，使用鼻胃管餵食。
    長時間臥床，大小便失禁，生活無法自理，需仰賴他人24小
    時長期照護...綜合以上陳述，陳翠娥女士過去之生活史、
    疾病史及相關身體檢查。本院認為其是嚴重腦傷的患者，無
    法與人言語溝通及遵循他人指示，生活須完全仰賴他人24小
    時協助，認知思考功能嚴重退化，對外界事務的知覺理會及
    判斷能力明顯缺損。故符合不能為意思表示或受意思表示，
    或不能辨識其意思表示的效果者」等語，此有該院111年5月
    24日竹秀管字第1110484號函附監護宣告鑑定報告書在卷可
    憑，堪認相對人因精神障礙或其他心智缺陷，致不能為意思
    表示或受意思表示，亦不能辨識其意思表示之效果。從而，
    本件聲請為有理由，應予准許，爰宣告相對人為受監護宣告
    之人。
四、本件相對人既經監護宣告，參照前揭規定，自應為其選定監
    護人及指定會同開具財產清冊之人。查相對人之配偶已歿，
    其子女即聲請人、關係人石楓在、石喻議、石兩平均同意由
    聲請人擔任相對人之監護人，並同意由關係人石楓在為會同
    開具財產清冊之人，石楓在亦同意擔任會同開財產清冊之人
    等情，有同意書2紙在卷可憑。本院審酌聲請人、關係人石
    楓在均為相對人之子女，誼屬至親，由其等分別擔任相對人
    之監護人、會同開具財產清冊之人，應符合相對人之最佳利
    益，爰裁定如主文第2、3項所示。
五、又依民法第1113條準用同法第1099條、第1099條之1之規定
    ，於監護開始時，監護人即聲請人石晏菱對於受監護宣告之
    人陳翠娥之財產，應會同石楓在於2個月內開具財產清冊，
    並陳報法院，於開具完成並陳報法院前，監護人對於受監護
    宣告之人之財產，僅得為管理上必要之行為，併此敘明。
六、程序費用負擔之依據：家事事件法第164條第2項。
中　　華　　民　　國　　111 　年　　5 　　月　　31　　日
                   家事法庭     法  官  丁婉容  
以上為正本係照原本作成。　　　　　　　　　 
如不服本裁定，應於送達後10日內向本院提出抗告狀（需附繕本
），並繳納抗告費新臺幣1,000 元。
中　　華　　民　　國　　111 　年　　5 　　月　　31　　日
                                書記官  詹書瑋